臺灣高等法院高雄分院刑事判決　　　　　　　　九十二年度上更(一)字第三號
　　上　訴　人　台灣屏東地方法院檢察署檢察官
　　被　　　告　甲○○
　　指定辯護人　本院公設辯護人李佩娟
右上訴人因被告違反毒品危害防制條例案件，不服臺灣屏東地方法院八十九年度訴字
第四八三號中華民國九十年一月五日第一審判決（起訴案號：臺灣屏東地方法院檢察
署八十九年度偵字第四二八五號），提起上訴，經判決後，由最高法院發回，本院判
決如左：
      主  文
原判決撤銷。
甲○○販賣第二級毒品，未遂，處有期徒刑參年捌月。第二級毒品安非他命（驗後毛
重貳點壹零公克）沒收銷燬、香菸盒壹個沒收。
      事  實
一、甲○○曾因違反麻醉藥品管理條例案件，分別於民國八十一、八十二年間經法院
    判處有期徒刑四月、六月，各於八十一年四月二十九日、八十二年十一月二日執
    行完畢，又因違反毒品危害防制條例案件，於八十七年九月二十六日起，至八十
    八年三月二十三日止，經執行觀察、勒戒及強制戒治後停止戒治。仍不知警惕，
    復因胡永輝欲戒除毒害，並因故得知甲○○可能有販賣第二級毒品安非他命，乃
    於八十九年七月二十一日，以電話向甲○○佯稱購買第二級毒品安非他命新台幣
    （下同）五千元，甲○○乃基於販賣第二級毒品安非他命牟利之犯意，約定於同
    日下午十時三十分許，在屏東縣潮州鎮○○路胡永輝住處交易。胡永輝旋即向警
    方檢舉上情，員警乃事先在約定地點附近埋伏。八十九年七月二十一日下午十時
    三十五分許，甲○○攜帶裝有安非他命四包（驗前毛重二．一五公克，驗後毛重
    二．一０公克）之香菸盒一個，駕駛Ｋ２－４９０５號小客車，至屏東縣潮州鎮
    ○○路一四一號前，員警即分別駕駛二輛偵防車前後攔阻，甲○○見狀旋急速倒
    車欲逃逸，因撞及偵防車及屏東縣潮州鎮○○路一四一號房屋門柱，致無法駕車
    逃離，甲○○即趁機將其所有裝有安非他命四包（驗前毛重二．一五公克，驗後
    毛重二．一０公克）之香菸盒一個丟棄在駕駛座旁地上，因而販賣未遂。旋經警
    逮捕甲○○，並當場扣得裝有安非他命四包（驗前毛重二．一五公克，驗後毛重
    二．一０公克）之香菸盒一個及與販毒無關之行動電話一具。
二、案經屏東縣警察局潮州分局移送臺灣屏東地方法院檢察署檢察官偵查起訴。
      理  由
一、訊據上訴人即被告甲○○（下稱被告）矢口否認有右揭犯行，辯稱其當日係應胡
    永輝邀約前往，不知何事，扣案之裝有安非他命香菸盒非其所有，亦非其丟棄等
    語。
二、經查：
    (一)被告於八十九年七月二十一日下午十時三十五分許，因胡永輝之電話相約，而
      駕駛Ｋ２－４９０５號小客車，至屏東縣潮州鎮○○路一四一號前，為警逮捕
      之情，已經證人胡永輝在本院前審證述明確（見本院上訴卷第三二頁），且被
      告就此部分亦不爭執（見原審卷第四八、八五頁、本院上訴卷第三一、四六、
      六一頁、本院更一卷九十二年十二月二十九日準備程序筆錄），首堪以認定。
    (二)被告固辯稱其當日係應胡永輝邀約前往，不知何事，扣案之裝有安非他命香菸
      盒非其所有，亦非其丟棄等語。然被告當日係與胡永輝相約交易第二級毒品安
      非他命一節，已經證人胡永輝於本院前審調查中證稱：「（問：查獲這次是否
      你打電話給他的？）是，我是打0000000000號這支行動電話給他的
      ，要向他買五千元，約在我家交貨，他來到時警察也來到現場．．．我們的代
      號是說買糖果，我要向他買安非他命都是說要買糖果，我買時都是一包，一千
      元的就比較小包，二千元的就大包一點，五千元的更大包」等語明確（見本院
      上訴卷第三二頁），且證人即警員廖仁偉於原審及本院前審中亦證述當日係接
      獲胡永輝之檢舉而到場查緝等語（見原審卷第六五頁反面、本院上訴卷第三三
      頁）。又被告經逮捕後，在被告駕駛車輛駕駛座旁之地上查扣裝有安非他命四
      包（驗前毛重二．一五公克，驗後毛重二．一０公克）之香菸盒一個之情，復
      經證人即警員廖仁偉分別於原審及本院前審中證稱被告倒車欲逃逸，因撞及員
      警車輛及路旁民宅門柱而逃逸未果，且被告車輛駕駛座之車門因撞壞及緊鄰路
      旁民宅鐵門而無法開啟，其等乃自右方車門將被告拉下，之後以吊車將被告車
      輛吊起，始在被告車輛及路旁民宅鐵門間地上發覺扣案香菸盒一個等語（見原
      審卷第六六頁正、反面、本院上訴卷第三四頁），並有現場照片附卷可稽（見
      警卷第九頁）。而扣案之安非他命四包之成分已經送鑑定無訛，有高雄醫學院
      附設中和紀念醫院檢驗報告在卷可憑（見原審卷第三十七頁）。綜觀上開證人
      胡永輝、廖仁偉之證述情節及現場照片所示扣案香菸盒所在位置，扣案之裝有
      安非他命四包（驗前毛重二．一五公克，驗後毛重二．一０公克）之香菸盒一
      個顯係被告見無法逃逸，為卸免罪責，情急之間所丟棄。被告所辯扣案之裝有
      安非他命香菸盒非其所有，亦非其丟棄等語，即非可採。
    (三)又毒品嚴重影響國家人民之健康，故政府對毒品查緝甚嚴，且販賣第二級毒品
      安非他命之罪責亦甚重，此應為被告所明知，是被告倘無利可圖，當無干冒重
      大罪責之危險而販賣第二級毒品安他命予胡永輝。被告牟利之意圖即堪認定。
    綜上所述，被告販賣第二級毒品安非他命未遂，事證明確，犯行堪以認定。
三、核被告所為，係犯毒品危害防制條例第四條第六項、第二項之販賣第二級毒品未
    遂罪。被告行為後，毒品危害防制條例第四條已於九十二年七月九日修正公布，
    九十三年一月九日施行，然比較新舊法規定，該條例第四條第二項之法定刑並無
    變更，僅同條未遂犯之處罰變更為第六項，是依刑法第二條第一項前段規定，應
    適用修正後之毒品危害防制條例規定。又被告持有第二級毒品之低度行為，已為
    販賣第二級毒品之高度行為所吸收，故不另論罪。被告販賣第二級毒品安非他命
    而未及賣出，為未遂犯，應依刑法第二十六條前段規定減輕其刑。
四、原審不察，遽為被告無罪之諭知，自有未合，檢察官上訴指摘原判決不當，為有
    理由，應由本院將原判決此部分予以撤銷改判。爰審酌被告有事實欄所載毒品前
    科，竟不知警惕，復為牟個人利益，進而販賣第二級毒品，損害國家人民之健康
    ，且行為後未坦承犯行，惟念及被告未及賣出，尚未造成損害，亦未得利等一切
    情狀，量處如主文所示之刑。扣案之第二級毒品安非他命四包（驗前毛重二．一
    五公克，驗後毛重二．一０公克）為毒品，應依毒品危害防制條例第十八條第一
    項規定宣告沒收銷燬。扣案香菸盒一個為被告所有供販賣時包裝第二級毒品安非
    他命所用，應依毒品危害防制條例第十九條第一項前段規定宣告沒收。至扣案之
    行動電話雖為被告所有，已經被告陳明（見原審卷第八六頁），但尚無證據足證
    與被告販毒有關，故不予宣告沒收。
五、公訴意旨另以：被告甲○○自八十七年間起，至八十九年五月間止，以其所有0
    000000000號行動電話作為聯絡工具，在屏東縣潮州鎮○○路一四五號
    等地，以二千元至五千元之價格，連續販賣安非他命二十餘次予胡永輝施用。因
    認被告此部分亦涉犯毒品危害防制條例第四條第二項之罪嫌。
六、公訴人認被告有此部分犯行，係以證人胡永輝之證述，資為論據。惟訊據被告否
    認有此部分犯行，辯稱未曾販賣第二級毒品安非他命予胡永輝等語。經查，證人
    胡永輝於八十九年七月二十一日警詢證稱：「．．．於二年前，朋友介紹我向甲
    ○○購買安非他命，共向甲○○購買二十幾次以上，每次均購新台幣二千至五千
    元不等．．．」、「我．．．共向甲○○購買二十幾次的安毒．．．每次交易都
    由我主動打甲○○行動電話0000000000號，講明要拿二千元或五千元
    的貨（安非他命）．．．」等語（見警卷第四頁反面、第五頁）；於八十九年八
    月九日偵查中則證稱：「我自二、三年（前），就透過中間人王志鵬向他（指甲
    ○○）買，到今年五、六月份我才打電話給他，向他買安非他命．．．以前透過
    王志鵬是每次買二千元，次數太多，已算不清．．．」等語（見偵查卷第二十一
    頁反面～第二十二頁）；嗣於原審八十九年十月三日調查中證稱：「我以前是透
    過王志鵬向他買的，時間八十七年底，我均託王志鵬買，王志鵬再拿來我家給我
    」等語（見原審卷第四十九頁反面）。互核證人胡永輝前開各次證述內容，證人
    胡永輝究係親自打電話向被告購買安非他命？或委託第三人王志鵬向被告購買？
    或二者都有？前後所供並不相符。況被告自八十七年九月二十六日起，至八十八
    年三月二十三日止，均在台灣屏東戒治所觀察、勒戒及強制戒治，有臺灣高等法
    院高雄分院法務部在監在押資料表在卷可稽，被告在此期間，自不可能販賣第二
    級毒品安非他命。再證人王志鵬於原審及本院前審均證稱沒有幫胡永輝向被告購
    買第二級毒品安非他命等語明確（見原審卷第七四頁、本院上訴卷第四十四頁）
    。是證人胡永輝於警詢、偵查及原審之證述，即難認與事實相符。此外，復查無
    其他積極證據足證被告有此部分犯行，被告之犯罪即屬不能證明。然公訴人認被
    告此部分犯行與前開有罪部分有連續犯裁判上一罪關係，故不另為無罪之諭知。
七、被告經合法傳喚，無正當理由不到庭，不待其陳述逕行判決。
據上論斷，應依刑事訴訟法第三百七十一條、第三百六十九條第一項前段、第三百六
十四條、第二百九十九條第一項前段、修正後毒品危害防制條例第四條第六項、第二
項、第十八條第一項、第十九條第一項前段、刑法第十一條、第二條第一項前段、第
二十六條前段，判決如主文。
本案經檢察官方娜蓉到庭執行職務。
中    華    民    國      九十三      年      一      月     二十八   日
                              臺灣高等法院高雄分院刑事第一庭
                                  審判長法官  曾永宗
                    法官  邱永貴
                                        法官  郭玫利
右正本證明與原本無異。
如不服本判決應於收受本判決後十日內向本院提出上訴書狀，其未述上訴理由者，
並得於提起上訴後十日內向本院補提理由書狀（均須按他造當事人之人數附繕本)「
切勿逕送上級法院」。
                                      書記官  鄭靜芳
中    華    民    國      九十三      年      一      月     二十八   日
附錄本判決論罪科刑法條
毒品危害防制條例第四條第二項、第六項：
製造、運輸、販賣第二級毒品者，處無期徒刑或七年以上有期徒刑，得併科新台幣七
百萬元以下罰金。
前五項之未遂犯罰之。
